最高法院民事裁定　　　　　　　　　 111年度台上字第1016號
上　訴　人　周麗水
訴訟代理人　蔡喬宇律師
被 上訴 人　上海商業儲蓄銀行股份有限公司


法定代理人　林志宏
訴訟代理人　陳思菱律師
　　　　　　林蓓玲律師
上列當事人間請求確認抵押權不存在等事件，上訴人對於中華民
國110年12月22日臺灣高等法院第二審更審判決（110年度重上更
一字第82號），提起上訴，本院裁定如下：
    主  文
上訴駁回。
第三審訴訟費用由上訴人負擔。
    理  由
按上訴第三審法院，非以原判決違背法令為理由，不得為之；又
判決不適用法規或適用不當者，為違背法令；且提起上訴，上訴
狀內應記載上訴理由，表明原判決所違背之法令及其具體內容，
暨依訴訟資料合於該違背法令之具體事實，其依民事訴訟法第46
9條之1規定提起上訴者，並應具體敘述為從事法之續造、確保裁
判之一致性或其他所涉及之法律見解具有原則上重要性之理由。
同法第467條、第468條、第470條第2項定有明文。是當事人提起
上訴，如依同法第469 條規定，以原判決有所列各款情形之當然
違背法令為理由時，其上訴狀或理由書應表明該判決有合於各該
條款規定情形之具體內容，及係依何訴訟資料合於該違背法令之
具體事實；如依同法第469條之1規定，以原判決有前條以外其他
不適用法規或適用不當為理由時，其上訴狀或理由書應表明該判
決所違背之法令條項，或有關司法院解釋或憲法法庭裁判字號，
或成文法以外之習慣或法理、法則等及其具體內容，暨係依何訴
訟資料合於該違背法令之具體事實，並具體敘述為從事法之續造
、確保裁判之一致性或其他所涉及之法律見解具有原則上重要性
之理由。上訴狀或理由書如未依上述方法表明，或其所表明者與
上開法條規定不合時，即難認為已合法表明上訴理由，其上訴自
非合法。本件上訴人對於原判決提起上訴，雖以該判決違背法令
為由，惟核其上訴理由狀所載內容，係就原審取捨證據、認定事
實、解釋契約、適用法律之職權行使，所論斷：綜合兩造之不爭
執事項，證人陳逸宗、郭家富、陳葦峻、周志明之證言，訴外人
陳冠豪於刑事案件所述，暨土地、建物登記謄本、土地登記申請
書、土地/ 建築改良物抵押權設定契約書、變更契約書及其他約
定事項、授信申請書、股份有限公司變更登記表、授信往來契約
書、切結書、擔保物提供證、確認書、個人房貸借款契約、他項
權利證明書、照片、不動產鑑價報告、臺灣臺北地方檢察署檢察
官107年度偵字第2327號不起訴處分書、臺灣高等檢察署107年度
上聲議字第3157號處分書、臺灣臺北地方法院107年度聲判字第1
43號裁定等件，佐以陳逸宗指認結果、上訴人畢業於臺北市私立
開南高級商工職業學校建築科各節，參互觀之，堪認上訴人確以
臺北市○○○路0段00號7樓之2建物、同址地下2層建物所有權應
有部分24分之3 及坐落基地，設定最高限額抵押權（下稱系爭抵
押權），擔保訴外人暉大企業股份有限公司（下稱暉大公司）、
周志明對被上訴人所負債務。依周志明存款帳戶明細、取款憑條
、暉大公司放款帳卡，可知周志明積欠被上訴人新臺幣2,246萬7
,177元本息，為系爭抵押權擔保之債權。從而，上訴人請求確認
系爭抵押權及擔保之債權皆不存在，並依民法第767條第1項中段
規定，請求被上訴人塗銷系爭抵押權設定登記，均為無理由，不
應准許等情，指摘為不當，並就原審已論斷或其他與判決結果無
礙事項，泛言未論斷，違反證據及經驗法則，而非表明依訴訟資
料合於該違背法令之具體事實，亦未具體敘述為從事法之續造、
確保裁判之一致性或其他所涉及之法律見解具有原則上重要性之
理由，難認已合法表明上訴理由。依首揭說明，應認其上訴為不
合法。
據上論結，本件上訴為不合法。依民事訴訟法第481條、第444條
第1項、第95條、第78條，裁定如主文。
中    華    民    國   111    年    4     月    20    日
                      最高法院民事第三庭
                          審判長法官  沈  方  維  
                                法官  張  競  文  
                                法官  陳  麗  芬  
                                法官  方  彬  彬  
                                法官  鍾  任  賜  
本件正本證明與原本無異
                                      書  記  官
中    華    民    國   111    年    5     月    3     日